【裁判字號】    98,消債更,108
【裁判日期】    980402
【裁判案由】    更生事件
【裁判全文】
臺灣板橋地方法院民事裁定           98年度消債更字第108號
聲  請  人  甲○○
代  理  人  賴錫卿律師
上列當事人因消費者債務清理事件聲請更生，本院裁定如下：
    主  文
聲請駁回。
聲請費用由聲請人負擔。
    理  由
一、按債務人不能清償債務或有不能清償之虞者，得依本條例所
    定更生或清算程序，清理其債務；惟債務人與金融機構協商
    成立者，不得聲請更生或清算。但因不可歸責於己之事由，
    致履行顯有重大困難者，不在此限；本條例施行前，債務人
    依金融主管機關協調成立之中華民國銀行公會會員辦理消費
    金融案件無擔保債務協商機制與金融機構成立之協商，準用
    前項之規定，消費者債務清理條例第3 條、第151 條第5項
    、第6 項分別定有明文。是債務清償方案成立後，債務人應
    按其條件履行，僅有其後發生情事變更，在清償期間收入或
    收益不如預期，致該方案履行困難甚或履行不能，因不可歸
    責於己，始能聲請更生或清算。前揭規定旨在避免債務人任
    意毀諾已成立之協商，濫用更生或清算之裁判上債務清理程
    序，蓋債務清償方案係經當事人行使程序選擇權所為之債務
    清理契約，債務人應受該成立之協議所拘束。債務人既已與
    金融機構協商成立，如認該協商方案履行有其他不適當情形
    ，自仍應再循協商途徑謀求解決。又聲請更生或清算不合程
    式或不備其他要件者，法院應以裁定駁回之，但其情形可以
    補正者，法院應定期間先命補正，復為同條例第8 條所明定
    。
二、聲請意旨略以：聲請人於消費者債務清理條例施行前，曾於
    民國（下同）95年3 月間依照中華民國銀行公會會員辦理消
    費金融案件無擔保債務協商機制，與各債權銀行就無擔保債
    務成立協商，約定自95年4 月起，分80期，按月償還新台幣
    （下同）12, 689元。惟聲請人每月薪資僅有38,000 元，又
    要負擔家計，無力履行上開協商條件，為此聲請更生云云。
三、經核本件聲請事由及所附證明並未齊備，本院前於98年3 月
    11日，以裁定命聲請人於10內日就「有何不可歸責於己事由
    致履行顯有重大困難、配偶負擔必要支出之情形等事項為補
    正，該裁定業於98年3 月17日合法送達於聲請人之代理人，
    有送達證書1紙在卷可稽，惟聲請人迄今未為任何補正。
四、經查，本件聲請人前於95年3 月30日間依中華民國銀行公會
    會員辦理消費金融案件無擔保債務協商機制，與最大債權金
    融機構萬泰銀行達成協商，協議自95年4 月起以零利率分80
    期，每期按月還款12,689元之事實，有協議書影本1 份為證
    。是本件聲請人向本院聲請更生，自須審究其是否有「不可
    歸責於己事由致履行顯有重大困難」之情事。經查：
（一）聲請人95年度之年所得為464,448 元，有聲請人之95年度
      財政部臺北市國稅局綜合所得稅各類所得資料清單在卷可
      稽。經換算平均月所得為38,704元（計算式：464,448 元
      ÷12＝38,704元），再以聲請人於聲請狀所自陳，目前每
      月收入尚有38,000元，可知聲請人於協商成立前後之收入
      尚屬穩定，經濟能力並無重大變動，已難認有何不能清償
      債務之情事。又聲請人主張其每月須支出「房屋租金8,00
      0 元、伙食費22,500元、桶裝瓦斯費660元、水電費2,326
      元、電話費1,300元、子女教育費6,000元」，共計40,726
      元，並提出房屋租賃契約、電信費、水、電費帳單、學費
      收據等單據為證。經核上開費用係屬家庭生活及子女扶養
      之費用，依法應由聲請人及其配偶莊忠雄共同負擔，惟聲
      請人未依本院裁定就莊忠雄分擔之情形補正提出說明，尚
      無從認定聲請人負擔全部費用為屬實。本院依通常情形，
      以聲請人及其配偶各負擔二分之一，計算聲請人每月必須
      支出之費用，每月僅約為2 萬元，是以聲請人如能樽節開
      支，仍有依原協商條件履行之可能。故本件聲請人並無重
      大且顯著不能履行協商方案之情事，亦難認有何履行之重
      大困難。
（二）聲請人與最大債權銀行協商時，對其經濟狀況、家庭收支
      情形本應知之綦詳，聲請人既願與金融機構達成還款協商
      ，自顯係在綜合評估其還款能力後，方與金融機構成立協
      商條件，職是，縱其收入扣除支出後確實不敷償還，亦屬
      聲請人於協商時可得預見之情事。聲請人單方面決定不履
      行協商條件，自非「不可歸責於己之事由，致履行顯有重
      大困難」之事由。
五、從而，本件聲請人既未依本院裁定之內容予以補正，且經本
    院審酌後，復堪認並無「不可歸責於己，致履行顯有重大困
    難或不能履行」之情形發生，則其聲請本件更生，揆諸首開
    說明，自不應准許。
六、另目前銀行公會就曾經參加95年度債務協商毀諾之債務人，
    提供「個別協商一致性方案」使能再進行協商，聲請人倘有
    履債上之困難，尚非不得與萬泰銀行等債權人，再次進行解
    決債務之商談，以謀求適當之履行條件，附此敘明。
七、爰依消費者債務清理條例第151 條第6 項、第5 項、第8條
    ，裁定如主文。
中    華    民    國    98    年    4     月     2    日
                  民事第三庭法  官  張紫能
以上正本係照原本作成
如不服本裁定應於送達後10日內向本院提出抗告狀，並繳納抗告
費新臺幣1,000元
中    華    民    國    98    年    4     月     2    日
                            書記官  華海珍


司法院資訊處製作；財團法人民間司法改革基金會備份。
